# 企业分立账务处理

提问人：jackiechen8623 时间：2015-05-08 16:21:22
背景： 被审计单位拟以存续式分立的方式从原公司分立出一家投资控股型公司即以后专门从事投资业务，而存续的原公司则将业务重心逐步向实体经济领域转移。 被审计单位长投 1000 万元，实收资本 200 万元，资本公积为 0 ，留存收益为 800 万元。拟分立出去的实收资本为 100 万元，长投 500 万元。 问题： 新设立公司，是否按如下账务处理进行： 借：长投 500 贷：实收资本 100资本公积 400 原公司账务处理： 借：长投 -500 贷：实收资本 -100 留存收益 -400

回答人：chenyiwei
基本可以这样理解。但应注意：原公司分立出去的资产账面价值大于所减少的实收资本的差额，应依次冲减资本公积（资本溢价）、盈余公积、未分配利润。

提问人：jxq425 时间：2015-07-05 17:07:15
陈版，您这句回答的意思是，比如我有一家公司，注册资本 3000 万，未分配利润 200 万，现在要做分立， 注册资本减少 2000 万，分出去的资产 3000 万，就是我可以让存续公司的净资产变成
实收资本 1000 万，未分配利润-1200万？
就是我并不需要去认定未分配利润中有多少是属于存续公司的业务，有多少是属于分立出去的资产所产生的？

回答人：chenyiwei
1 、存续公司净资产变为负数是不恰当的。 2 、权益调整并不需要“认定未分配利润中有多少是属于存续公司的业务，有多少是属于分立出去的资产所产生的”。

提问人：茶前饭后 时间：2017-08-15 17:11:11
如果这样的话，请教陈版，是不是也就不能分出去注册资本 2000 万，资产 3000 万？分立的原则就是保证存续公司净资产不能是负数吗？多谢！

回答人：chenyiwei
虽然分立后存续企业对分立前债务承担连带责任，但也应尽量避免其中一方的净资产出现负数。

提问人：jxl276725171 时间：2017-11-16 18:59:30
如果被审计单位账面权益法核算长投的联营公司分立为两个公司，净资产一正一负，被审计单位账面的长投应如何进行账务处理呢？
是否需要按照两公司的净资产份额分配为对两个公司的长投明细？ 假设，长投账面价值 4 ，持股比例40%，分立时被投资单位账面净资产为 10 （实收资本 6 ，未分配利润 4 ），分立后两个公司的净资产分别为 12 （实收资本 5 ，未分配利润 7 ），-2（实收资本 1 ，未分配利润-3）。 虽然分立后存续企业一方净资产出现负数不合理，但实际中遇到这样情况，还请陈老师指教

回答人：chenyiwei
对此情况，对净资产为负数的被投资企业的长期股权投资成本也是以零为限，其余为对另一家公司的长期股权投资的账面价值。

提问人：jxl276725171 时间：2017-11-17 09:58:20
陈老师： 那我是否可以理解为，被审计单位因联营企业分立，长投明细调整如下： 借：长投 4---A公司 （净资产为正） 长投0---B公司（净资产为负） 贷：长投 4--C公司（A、B公司分立前公司）
那现在问题是 对长投-A公司，长投账面价值 4 ，与被审计单位应占A公司净资产份额4.8（ 12 40% ）的差异如何调整？
看到有观点如下： 借：长投 4.8---A 公司 （净资产为正） 长投 0---B 公司（净资产为负）
贷：长投 4--C 公司（ A 、 B 公司分立前公司） 资本公积 0.8 对长投 -B 公司，长投账面价值 0 ，是否需要账外备查 -0.8 （ -2 40%），以后期间实现盈利的，减记0.8的部分开始确认投资收益？ 参照会计准则-长投 超额亏损部分内容： 企业在实务操作过程中，在发生投资损失时，应借记“投资收益”科目，贷记“长期股权投资(损益调整)”科目。在长期股权投资的账面价值减记至零以后，考虑其他实质上构成对被投资单位净投资的长期权益，继续确认的投资损失应借记“投资收益”科目，贷记“长期应收款”科目；因投资合同或协议约定导致投资企业需要承担额外义务的，按照或有事项准则的规定，对于符合确认条件的义务，应确认为当期损失，同时确认预计负债，借记“投资收益”科目，贷记“预计负债”科目。除上述情况仍未确认的应分担被投资单位的损失，应在账外备查登记。在确认了有关的投资损失以后，被投资单位于以后期间实现盈利的，应按以上相反顺序分别减记已确认的预计负债、恢复其他长期权益及长期股权投资的账面价值，同时确认投资收益。

回答人：chenyiwei
你的理解基本合理。

提问人：呼叫帮助 时间：2017-12-18 20:49:14
陈版，存续公司净资产变为负数是不恰当的。为什么不可以？再追问下，分立出去的公司其净资产为负数是否可以？

回答人：chenyiwei
平衡两边的债权人利益。

提问人：事务所小青年 时间：2019-08-20 18:16:52
@chenyiwei 请教陈版，如果原公司分立出去的资产账面价值小于所减少的实收资本的差额，是不是记入未分配利润？

回答人：chenyiwei
差额贷记资本公积。